【裁判字號】    89,易,613
【裁判日期】    890523
【裁判案由】    詐欺
【裁判全文】
臺灣板橋地方法院刑事判決                          八十九年度易字第六一三號
    公  訴  人  臺灣板橋地方法院檢察署檢察官
    被      告  牟晨瑞原名甲.
右列被告因詐欺案件，經檢察官提起公訴（八十八年度偵緝字第七七五號），本院判
決如左：
    主  文
牟晨瑞無罪。
    理  由
一、公訴意旨略以：被告牟晨瑞（原名為甲○○）明知無清償能力，竟基於意圖為自
    己不法利益之概括犯意，自民國八十四年六月八日起至八十六年九月二十九日止
    ，連續在台北縣新莊市○○路乙○○所經營之ＫＴＶ店，向乙○○詐稱：其欲消
    費簽帳後得如數給付云云，致乙○○陷於錯誤均應允被告於消費後為簽帳共為新
    台幣（下同）三十八萬三千六百七十元，嗣因被告未能清償上開消費款項，乙○
    ○始悉受騙，因認被告涉犯刑法第三百三十九條第二項詐欺得利罪嫌等語。
二、按犯罪事實應依證據認定之，無證據不得推定其犯罪事實；又不能證明被告犯罪
    者，應諭知無罪之判決，刑事訴訟法第一百五十四條、第三百零一條第一項分別
    定有明文。次按刑法第三百三十九條第二項詐欺罪之成立，以意圖為自己或第三
    人不法所有，以詐術使人交付物以外之一切財產上不法利益為要件。所謂以詐術
    使人交付，必須被詐欺人因其詐術而陷於錯誤，若其所用方法，不能認為詐術，
    亦不致使人陷於錯誤，即不構成該罪（參照最高法院四十六年台上字第二六０號
    判例意旨）。
三、本件公訴人認被告涉犯刑法第三百三十九條第二項之詐欺得利罪嫌，無非係以右
    揭事實，業據告訴人乙○○之指述，並有告訴人提出之消費單據及本票各十八紙
    等為其論據。訊據被告固坦承有簽帳消費未付款情事，惟堅決否認有何詐欺犯行
    。經查：告訴人於偵查中雖指述被告至其ＫＴＶ店內喝酒共欠三十多萬元，有簽
    本票，但未清償等情，嗣於本院審理中則指稱伊在八十三、八十四年間有跟被告
    買車，被告說他是中華賓士，伊想公司這麼大，才信任被告，被告自八十四年六
    月開始消費都是簽帳，且從未付過錢，而於同年七、八月時，被告說要用車子抵
    債，約定在八十五年六月左右，所以伊才繼續讓被告簽帳至八十六年等語。然查
    被告於八十四年間係在新莊中華賓士經營販賣汽車配件一節，為告訴人所不爭執
    ，而告訴人自承於八十四年間向被告買車，車子是被告交給伊的，並稱八十四年
    七、八月被告說要用車子抵債，但因車子不好，所以沒有抵等情，是被告於八十
    四年間既有於新莊中華賓士經營販賣汽車配件業務，並依約將告訴人所購買之車
    輛交付予告訴人，顯見其於八十四年六月間消費之初尚非無支付能力之人，而告
    訴人於同年七、八月間同意被告以車輛抵簽帳款，惟嗣因被告提出之車輛狀況不
    佳而作罷，至此，告訴人自可不同意被告再繼續消費簽帳，而請求被告先清償前
    債，何以仍任被告消費簽帳至八十六年九月二十九日止，足徵被告自始並未施用
    何詐術，告訴人應非因被告之上開行為而陷於錯誤致使被告得財產上之不法利益
    ，自難謂被告長期簽帳消費未付款即遽認其主觀上具有詐欺之不法意圖，況且被
    告已與告訴人就本案積欠之債務成立和解，清償所積欠之簽帳款，此經告訴人供
    明在卷。綜上所述，本案純屬民事間債務不履行之問題，顯與上開刑法詐欺罪之
    構成要件有間，自不得以該罪相繩。此外，復查無其他積極事證足認被告有何詐
    欺得利之犯行，既不能證明其犯罪，爰依法諭知無罪之判決。
據上論斷，應依刑事訴訟法第三百零一條第一項，判決如主文。
本案經檢察官賴惠慈到庭執行職務。
中      華      民      國      八十九      年      五    月  二十三    日
                                  臺灣板橋地方法院刑事第三庭
                                          法  官  李  幼  妃
右正本證明與原本無異。
如不服本判決，應於判決送達後十日內，向本院提出上訴狀。
                                          書記官  強  梅  芳
中      華      民      國      八十九      年      五    月  二十四    日


司法院資訊處製作；財團法人民間司法改革基金會備份。
